【裁判字號】    89,訴,188
【裁判日期】    900517
【裁判案由】    毒品危害防制條例
【裁判全文】
臺灣士林地方法院刑事判決                          八十九年度訴字第一八八號
    公  訴  人  臺灣士林地方法院檢察署檢察官
    被      告  丙○○
                乙○○
    右二人共同
    指定辯護人  公設辯護人  姜惠如
    被      告  甲○○
    選任辯護人  林淑惠
右列被告等因違反毒品危害防制條例案件，經檢察官提起公訴（八十八年度偵字第
五二四四號），本院判決如左：
    主  文
丙○○、甲○○、乙○○均無罪。
    理由
一、本件公訴意旨略以：(一)被告丙○○基於概括之犯意，自民國八十八年四月中旬起
    至同年五月初，連續兩次在台北縣汐止市○○○路○段二Ｏ四號Ｂ３之十二室住
    處向陳建忠（綽號小胖）購買第二級毒品安非他命「一次新台幣（以下同）五千
    元買七公克，另一次八千元買十一公克」後，再分裝以每公克一千元或二千元不
    等之價格，於同年五月間至同年月十日，販賣予「小楊」、「阿忠」、「王世明
    」、「劉樹仁」、「江中桓」等人。(二)甲○○得知丙○○在販賣安非他命，乃於
    八十八年四、五月間以電話與丙○○聯絡，表示可代為找尋賣主。其後甲○○於
    同年四月間某日及同年五月十日至西門町向乙○○販入安非他命（每次均以一萬
    五千元購買半兩），並分裝成二包而於同年五月十三日二十時許，攜帶兩包安非
    他命，與乙○○一同共乘丘世才所駕駛之計程車前往丙○○上開住處交貨時，為
    警當場查獲，並扣得安非他命二包，因認被告丙○○、甲○○、乙○○均涉有違
    反毒品危害防治條例第四條第二項之販賣第二級毒品罪嫌。
二、按犯罪事實應依證據認定之，無證據不得推定其犯罪事實；又不能證明被告犯罪
    者，應諭知無罪之判決，刑事訴訟法第一百五十四條、第三百零一條第一項前段
    分別定有明文。再認定被告有罪之事實，應憑證據，如未能發現相當之證據，或
    證據不足以證明，自不能以推測或擬制之方法，以為裁判之基礎；且認定犯罪事
    實所憑之證據，其為訴訟上之證明，須達於通常一般人均不致有所懷疑，而得確
    信其為真實之程度者，始得據為有罪之認定，倘其證明尚未達到此一程度而有合
    理之懷疑存在時，尚難為有罪之認定基礎；苟積極證據不足以為不利於被告事實
    之認定，即應為有利於被告之認定，更不必有何有利之證據，最高法院三十年上
    字第八一六號、四十年台上字第八六號、七十六年台上字第四九八六號分別著有
    判例可資參照。
三、公訴人論訴被告丙○○、乙○○、甲○○三人均涉嫌販賣第二級毒品安非他命罪
    嫌，無非以所謂「業據被告丙○○、甲○○、乙○○於警訊時供述甚詳，互核其
    情節相符。並有警方電話監聽錄音帶譯文在卷可稽」，又有安非他命兩包（毛重
    約二十六．一克）扣案可憑，資為論訴之依據。本院訊據被告丙○○、乙○○、
    甲○○三人均堅決否認有何販賣第二級毒品安非他命之行為，被告丙○○辯稱：
  伊雖有吸毒，但經濟狀況不佳，實無能力購入毒品販賣，實際上未曾販賣毒品，
    亦未曾與「小楊」等人一起吸食等語。被告甲○○則辯稱：被查獲當天並不是要
    去販賣安非他命，而是要拿去拿回借給丙○○的手機，扣案安非他命係伊自「阿
    彬」處剛買來自己要吸食等語。乙○○辯稱：我是要到丙○○家裡去看廖鴻祥（
    即丙○○之夫），因為廖鴻祥生病，我與他是同一個勒戒所出來的等語。經查：
  (一)公訴人所指被告等人警訊所為供述互核相符一節，經核以三人警訊筆錄所載內容
    ，被告丙○○自始否認有販賣毒品之犯行，而有指述被告甲○○於查獲當天曾聯
    繫欲販賣安非他命，並於聯繫時有乙○○在旁，然二人並未通話，而於電話中甲○○曾提及安非他命係自乙○○處購得之事實；又被告甲○○於警訊中所陳，依
    警訊筆錄記載內容觀之，被告甲○○雖曾坦承當日係擬將安非他命以半兩一萬三
    千元之價格販賣予丙○○，然稱當時係因與丙○○聯絡時，被告乙○○及其女友
    均同在場，故三人一同前往，前曾向乙○○購買安非他命二次，每次購買半兩，
    價格為一萬五千元，分別係在距警訊時半個月及四天前向乙○○購買云云。另依
    警訊筆錄記載，被告乙○○當時係稱：當日係甲○○邀伊同往，並沒有販賣安非
    他命予甲○○云云。是核以上開警訊筆錄記載被告三人供詞，有關公訴人所指被
    告丙○○販賣安非他命部分，三人均未曾提及，自無所謂互核相符可言。另有關
    被告甲○○、乙○○是否販賣部分，被告丙○○與甲○○所陳警訊筆錄記載固大
    致相符。然有關此部分，被告丙○○、甲○○於偵查及本院審理時，即均否認屬
    實，並與被告乙○○均稱警訊時筆錄內容不實，當時係由員警直接寫就。被告甲○○並稱警訊過程曾遭刑求。是被告等對警訊筆錄內容，既有此等非出於自由意
    識之辯，則該等警訊筆錄內容是否可採，仍應為進一步之調查方足以認定，自不
    宜逕予採為不利於被告認定之依據。
  (二)經本院數次去函要求移送單位台北縣警察局汐止分局函送警訊錄音帶過院，然均
    杳未見覆，嗣經傳喚製作筆錄員警郭進興到庭為證固據泛稱筆錄製作全係依被告
    等自由意志陳述所為記載云云，然仍無法提供依法製作之錄音帶供本院審辦，是
    仍不能僅此即以之為必然可採。而本院以：參以前開被告甲○○警訊筆錄內容，
    所陳渠自乙○○處購買安非他命價格為每半兩一萬五千元，然擬販賣予被告丙○○之價格，則僅為半兩一萬三千元，竟低於販入價格，此即與販賣乃意在營利之
    情不符。又有關如上警訊筆錄記載被告丙○○供詞中關於被告甲○○安非他命係
    自被告乙○○處購得部分，其提問及回答係記載為：問「妳於何時曾聽說甲○○
    告訴妳，他賣的安非他命是向乙○○購買而轉賣給妳？」，答「就在今天甲○○
    要將半兩安非他命賣給我的時候，他電話中跟我說的」，然綜觀全篇筆錄，在此
    之前、之後，被告丙○○實際上並未曾主動提及有關被告甲○○曾言及係自被告
    乙○○處販入安非他命之事，是此段問答顯非出於被告丙○○主動答詢所為，而
    實情如何又無錄音可供比對，即不能認為可充為不利被告乙○○認定之依據。況
    該等被告丙○○、甲○○警訊筆錄記載，又有如上販入價格低於賣出價格之矛盾
    ，凡此益見上開警訊筆錄記載不合理之處，是有關被告等三人警訊筆錄既有上開
    矛盾之處，而被告三人於偵查、審理時又均有不同之陳述，是應認為尚不能據此
    認定被告等人構成犯罪。
  (三)至有關公訴意旨所引據之通訊監察錄音內容，經核以卷附該通訊監察錄音譯文，
    有關通訊內容中所稱「衣服」，業據被告丙○○於偵查中向檢察官坦承係安非他
    命之別稱，固已無誤，雖被告丙○○於本院詢問時，改稱：係日常穿著之衣服，
    因當時伊以販賣衣服為生云云，然此辯顯係意在卸責，不能認為可採，應先敘明
    。惟依譯文記載，其中通訊內容，被告丙○○固有與王世明聯絡談及換貨、補貨
    之事；與「阿彬」談論關於劉樹人（仁？）欲洽購安非他命事宜；與「阿忠」談
    及調貨、湊錢購買安非他命、有無安非他命之事；與楊姓男子洽談交付某物之事
    ；與「小江」（即江中桓）談論所謂「互惠」、互相幫忙云云。然有關上情，均
    據被告丙○○堅決否認涉及販賣安非他命之行為。而依上開通訊內容，被告丙○○固有頻繁購買安非他命並與人交涉相關供貨事宜，然本院以：
  (1)有關公訴人所指被告丙○○有販賣行為之構成要件行為，則既起訴未經指明各該
    交易行為之明確時間、地點、數量、金額，亦無任何積極證據證明確有實行交易
    行為，所為指訴已非無疑。
  (2)參以江中桓於警訊所為陳述，係指曾於八十八年五月十日「託」被告丙○○幫他
    購買一千元、「與丙○○聊天時會聊到她要去購買安非他命，我就會拿錢給丙○○，他就會拿安非他命給我」云云，則究係合資購買、受託代為購買或販賣尚不
    明確，嗣於檢察官及本院訊問時，證人江中桓則均稱：沒有向被告丙○○購買安
    非他命之事等語，是其供詞前後矛盾，又無其他積極證據足以佐證警訊筆錄所載
    供詞之真實性，而被告丙○○復堅詞否認犯行，自不得逕此認定被告丙○○確有
    販賣安非他命予江中桓之犯行。
  (3)另公訴人所指被告丙○○涉嫌販賣安非他命予「小楊」、「阿忠」、「王世明」
    、「劉樹仁」部分，有關該等交易對象之真實姓名、年籍、住所，均未見具體，
    並無任何資料可供查察，要不能僅因上開通訊監察所得通訊內容，即遽入於罪。
  (4)又有關公訴人起訴書所敘被告自陳建忠處先後二次販入各為七公克、十一公克安
    非他命部分，論訴所據被告三人警訊筆錄有前開瑕疵不能遽採已如前述，況即依
    該等警訊筆錄內容觀之，被告丙○○亦自始未曾提及有關其所陳向陳建忠所購得
    毒品，原即係為供販賣予「小楊」等人而販入，至於證人陳建忠迭經本院傳喚、
    拘提均未到庭，亦不能為進一步之詰問以詳事實。參以被告丙○○本人亦染有吸
    食安非他命之惡習，此為被告丙○○所不否認，其並有多次違反麻醉藥品管理條
    例、毒品危害防制條例前科，且曾經觀察、勒戒，復有臺灣高等法院被告全國前
    案紀錄表一份在卷可按，是亦不能僅因有購入安非他命之行為，即認係意圖販賣
    而販入，進而認定有何構成販賣第二級毒品安非他命之行為。
  (四)再有關公訴意旨所指上述被告甲○○、乙○○販賣毒品行為部分，除開前述有瑕
    疵不能信採之警訊筆錄以外，審之相關通訊監察所得之通訊內容，均與被告甲○○、乙○○毫無所涉。而於偵查、審理中，被告甲○○均稱：係買來要供自己吸
    食之用等語，被告丙○○亦稱：未曾向被告甲○○購買過毒品，渠毒品來源為綽
    號「小春」、「小胖」、「阿斌」之人等語，而被告甲○○、乙○○又均堅決否
    認有販賣毒品犯行，是並無證據證明被告甲○○、乙○○二人被逮捕當日確係前
    往被告丙○○處進行毒品交易。而扣案被告甲○○所持有顆粒二包，雖經送驗結
    果，均含有安非他命成分，然各包重量分別為一０‧五四八０公克、一０‧三二
    五九公克（均為採驗前重量），即核與所謂丙○○欲購買「半兩」（約為十八至
    十九公克）之重量不符，而從前開通訊監察所得通訊內容觀之，被告丙○○本人
    並無磅秤可供秤重，而本案查察時，復無任何秤重工具扣案，則如何分析相當份
    量供販賣已非無疑。雖證人邱世才曾證稱：被告甲○○有提及要販賣安非他命云
    云，然於本院詰問過程中之則反覆翻異，改稱：甲○○未曾提及販賣，只說如果
    幾人集資一起買較便宜，有一、二次他就是要幫朋友送安非他命過去云云（參見
    本院八十九年十月二十三日訊問筆錄第八頁），是其供詞既有矛盾，並為被告甲○○所否認，亦難僅此而為不利於被告甲○○之認定。況被告甲○○本人亦有施
    用安非他命之習慣，此從被告有多次觀察、勒戒紀錄可以認定，並有臺灣高等法
    院被告全國前案紀錄表一份在卷，是所陳係為供自己吸食而購買，亦不能即認為
    必然是虛，而認為被告甲○○、乙○○有何該當於販賣第二級毒品安非他命，或
    意圖販賣而販入之構成要件行為。
四、綜上，公訴人指訴被告丙○○、甲○○、乙○○涉犯所指犯嫌，既未提出積極證
    據加以證明，又無法提供其他可供調查之證據方法以證明所指屬實，此外，本院
    復查無任何積極證據足資認定被告等三人確有公訴人所指販賣毒品犯行，揆之首
    開規定及判例意旨，即應為被告丙○○、甲○○、乙○○均無罪之諭知。
據上論斷，應依刑事訴訟法第三百零一條第一項判決如主文。
本案經檢察官黃惠玲到庭執行職務
中      華      民      國      九十      年      五      月    十七    日
                                  臺灣士林地方法院刑事第一庭
                                          法  官  蕭  錫  証
右正本證明與原本無異。
如不服本判決，應於判決送達後十日內，向本院提出上訴狀。
                                          書記官
中      華      民      國      九十      年      五      月    十六    日


司法院資訊處製作；財團法人民間司法改革基金會備份。
